ACORDAO-COMPLETO-2391470

ACÓRDÃO 1827/2020 ATA 26/2020 - PLENÁRIO

VISTOS, relatados e discutidos estes autos de Recurso de Reconsideração interposto pelo Sr. José Luiz de Souza Santos, ex-Secretário de Saúde do Município de Casemiro de Abreu/RJ, por meio do qual se insurge contra o Acórdão 1182/2019-TCU-Plenário (Relator: Ministro Aroldo Cedraz) , que julgou irregulares as presentes contas, condenando o recorrente ao pagamento de multa,
ACORDAM os Ministros do Tribunal de Contas da União, reunidos em Sessão do Plenário, ante as razões expostas pelo Relator, em:
9.1. com fundamento nos art. 32, inciso I e 33, da Lei nº 8.443/1992 e art. 285, caput, do RI/TCU, conhecer do recurso de reconsideração interposto pelo Sr. José Luiz de Souza Santos (CPF XXX.277.507-XX) , para, no mérito, negar-lhe provimento, mantendo inalterado o Acórdão 1182/2019-TCU-Plenário (Relator: Ministro Aroldo Cedraz) ; e
9.2.  dar conhecimento deste acórdão, encaminhando cópia do respectivo relatório e voto, ao Recorrente e aos demais interessados.

Recurso de reconsideração contra decisão que julgou as contas do recorrente irregulares, condenou-o em débito e aplicou-lhe multa em razão de pagamentos irregulares de procedimentos do SUS, no exercício de 2007, com recursos repassados à prefeitura municipal na modalidade fundo a fundo.

Diretoria -Executiva do Fundo Nacional de Saúde.

3. Interessados/Responsáveis/Recorrentes:
3.1. Responsáveis: José Luiz de Souza Santos (XXX.277.507-XX); Prefeitura Municipal de Casimiro de Abreu - RJ (29.115.458/0001-78)
3.2. Recorrente: José Luiz de Souza Santos (XXX.277.507-XX).

13.1. Ministros presentes: José Mucio Monteiro (Presidente), Walton Alencar Rodrigues, Benjamin Zymler, Aroldo Cedraz, Raimundo Carreiro (Relator), Ana Arraes, Bruno Dantas e Vital do Rêgo.
13.2. Ministro-Substituto convocado: Marcos Bemquerer Costa.
13.3. Ministros-Substitutos presentes: Augusto Sherman Cavalcanti, André Luís de Carvalho e Weder de Oliveira.

JOSE LUIZ DE SOUZA SANTOS

RAIMUNDO CARREIRO

Ministro Aroldo Cedraz.

Trata-se de Recurso de Reconsideração interposto pelo Sr. José Luiz de Souza Santos, ex-Secretário de Saúde do Município de Casemiro de Abreu/RJ, por meio do qual se insurge contra o Acórdão 1182/2019-TCU-Plenário (peça 84) , da relatoria do Ministro Aroldo Cedraz, que julgou irregulares as presentes contas, condenando o recorrente ao pagamento de multa.
DO ACÓRDÃO RECORRIDO
2. 	Ao apreciar a Tomada de Contas Especial objeto do presente recurso, o Plenário deste Tribunal de Contas acordou nos seguintes termos, Acórdão 1182/2019-TCU-Plenário (peça 84) (Relator: Ministro Aroldo Cedraz) :
	"ACORDAM os Ministros do Tribunal de Contas da União, reunidos em Sessão Plenária, ante as razões expostas pelo Relator, e com fundamento nos arts. 1º, inciso I; 16, inciso II e III, alínea b; 18; 19, Parágrafo Único; 23, incisos II e III, a e b; e 58 da Lei 8.443, de 16 de julho de 1992, em:
9.1. julgar regulares com ressalva as contas do Município de Casemiro de Abreu-RJ, dando-lhe quitação;
9.2. julgar irregulares as contas do Sr. José Luiz de Souza Santos;
9.3 aplicar ao Sr. José Luiz de Souza Santos a multa prevista no art. 58, inciso II da Lei 8.443/1992, c/c o art. 268 do Regimento Interno, no valor de R$ 10.000,00 (dez mil reais) , fixando-lhe o prazo de 15 (quinze) dias, a contar da notificação, para comprovar, perante o Tribunal (art. 214, inciso III, alínea "a", do Regimento Interno) , o recolhimento da dívida aos cofres do Tesouro Nacional, atualizada monetariamente desde a data do presente Acórdão até a do efetivo recolhimento, se for paga após o vencimento, na forma da legislação em vigor;
9.4. autorizar, antecipadamente, caso seja requerido, o pagamento da dívida decorrente em até 36 (trinta e seis) parcelas mensais e consecutivas, nos termos do art. 26 da Lei 8.443/1992, c/c o art. 217 do Regimento Interno/TCU, fixando-se o vencimento da primeira parcela em 15 (quinze) dias, a contar do recebimento da notificação, e o das demais a cada 30 (trinta) dias, devendo incidir sobre cada uma os encargos devidos, na forma prevista na legislação em vigor, alertando os responsáveis que a falta de comprovação do recolhimento de qualquer parcela importará o vencimento antecipado do saldo devedor, nos termos do art. 217, § 2º, do Regimento Interno/TCU;
9.5. autorizar, desde logo, nos termos do art. 28, inciso II, da Lei 8.443/1992, a cobrança judicial da dívida, caso não atendida a notificação;
9.6. encaminhar cópia da presente deliberação à Diretoria Executiva do Fundo Nacional de Saúde-MS, ao Município de Casemiro de Abreu e ao Sr. José Luiz de Souza Santos."
DA NOTIFICAÇÃO E TEMPESTIVIDADE DO RECURSO
3.	Devidamente notificado acerca do acórdão recorrido, o Recorrente interpôs tempestivamente o recurso em análise, conforme atestado no exame preliminar de admissibilidade realizado pela Unidade Técnica (peça 101) .
DO RECURSO
4.	Por meio do recurso em comento, argumenta o Recorrente, em resumo, que a decisão recorrida seria nula por falta de citação válida, bem como que teria ocorrido a decadência do direito do Estado de aplicar-lhe a multa prevista no art. 58 da Lei 8.443, de 1992, e a prescrição da sua pretensão de fazê-lo.
INSTRUÇÃO
5.	Após a instrução do feito, a Serur encaminhou proposta acorde, cujos termos, na forma do inciso I, §3º do art. 1º da Lei nº 8.443/92, transcrevo (peças 107/108) :
"INTRODUÇÃO
Trata-se de recurso de reconsideração (peça 99) interposto por José Luiz de Souza Santos, à época dos fatos Secretário Municipal de Saúde de Casemiro de Abreu, Estado do Rio de Janeiro, contra o Acórdão 1182/2019-TCU-Plenário (peça 84) , relatado pelo ministro Aroldo Cedraz.
1.1. Reproduz-se integralmente o teor do dispositivo da decisão impugnada:
ACORDAM os Ministros do Tribunal de Contas da União, reunidos em Sessão Plenária, ante as razões expostas pelo Relator, e com fundamento nos arts. 1°, inciso I; 16, inciso II e III, alínea b; 18; 19, Parágrafo Único; 23, incisos II e III, a e b; e 58 da Lei 8.443, de 16 de julho de 1992, em:
9.1. julgar regulares com ressalva as contas do Município de Casemiro de Abreu-RJ, dando -lhe quitação;
9.2. julgar irregulares as contas do Sr. José Luiz de Souza Santos;
9.3 aplicar ao Sr. José Luiz de Souza Santos a multa prevista no art. 58, inciso II da Lei 8.443/1992, c/c o art. 268 do Regimento Interno, no valor de R$ 10.000,00 (dez mil reais) , fixando-lhe o prazo de 15 (quinze) dias, a contar da notificação, para comprovar, perante o Tribunal (art. 214, inciso III, alínea "a", do Regimento Interno) , o recolhimento da dívida aos cofres do Tesouro Nacional, atualizada monetariamente desde a data do presente Acórdão até a do efetivo recolhimento, se for paga após o vencimento, na forma da legislação em vigor;
9.4. autorizar, antecipadamente, caso seja requerido, o pagamento da dívida decorrente em até 36 (trinta e seis) parcelas mensais e consecutivas, nos termos do art. 26 da Lei 8.443/1992, c/c o art. 217 do Regimento Interno/TCU, fixando-se o vencimento da primeira parcela em 15 (quinze) dias, a contar do recebimento da notificação, e o das demais a cada 30 (trinta) dias, devendo incidir sobre cada uma os encargos devidos, na forma prevista na legislação em vigor, alertando os responsáveis que a falta de comprovação do recolhimento de qualquer parcela importará o vencimento antecipado do saldo devedor, nos termos do art. 217, § 2°, do Regimento Interno/TCU;
9.5. autorizar, desde logo, nos termos do art. 28, inciso II, da Lei 8.443/1992, a cobrança judicial da dívida, caso não atendida a notificação;
9.6. encaminhar cópia da presente deliberação à Diretoria Executiva do Fundo Nacional de Saúde-MS, ao Município de Casemiro de Abreu e ao Sr. José Luiz de Souza Santos.
HISTÓRICO
O Fundo Nacional de Saúde (FNS) repassou recursos pecuniários no exercício de 2007 ao Município de Casemiro de Abreu, Estado do Rio de Janeiro, na modalidade fundo a fundo, à conta do Programa Atenção Hospitalar e Ambulatorial no Sistema Único de Saúde.
No âmbito do Departamento Nacional de Auditoria do SUS (Denasus) se detectaram na feitura de procedimentos do programa pagamentos no valor original de R$ 126.559,76 de serviços com preços superiores aos estabelecidos na tabela de procedimento do SUS elaborada pelo Ministério da Saúde.  
 Imputouse a responsabilidade ao Secretário Municipal de Saúde do mencionando município, José Luiz de Souza Santos, por haver autorizado os pagamentos irregulares depois de rejeitadas as justificativas por ele aduzidas. 
Diante disso e da não restituição dos valores pelo responsável para tanto também notificado, instaurouse (peça 1, p. 3238) esta tomada de contas especiais (TCE) , em que se concluiu, como assinalado Relatório de TCE 1776/2013 (ibid., p. 106108) , pela ocorrência de irregularidades que haveriam implicado prejuízo ao erário no mencionado valor original.
Por meio do Acórdão 3705/2015-TCU-Segunda Câmara, relator o ministro Raimundo Carreiro, o Tribunal apreciou o mérito da TCE e fixou novo e improrrogável prazo para que o Município comprovasse o recolhimento do débito aos cofres do FNS. Postergouse, por essa forma, o julgamento das contas especiais do Ente federado para depois de transcorrido o prazo de pagamento. 
Naquela oportunidade também se diferiu o julgamento das contas do mencionado responsável. 
Citado por edital depois de duas tentativas frustradas de promover sua citação pelos correios, no endereço cadastrado na base de dados da Receita Federal (Peças 20 e 21) , o responsável não apresentou alegações de defesa. Por isso e porque não constam nos autos elementos ou documentos que permitam concluir que houve boa e regular aplicação dos recursos públicos repassados, a Corte entendeu que remanesceram configuradas as irregularidades imputadas e, conquanto o Tribunal não o tenha condenado a reparar o dano ao Erário, reputou sua conduta gravemente reprovável e proferiu a decisão supratranscrita. 
Conseguintemente, proferiu-se a decisão reproduzida no subitem 1.1 desta instrução
Vale anotar que o Tribunal não acolheu proposta de aplicação ao responsável da pena de inabilitação para o exercício de cargo em comissão e de função de confiança no âmbito da administração federal, nos termos do art. 60 da Lei 8.443, de 1992, e do art. 270 do RITCU. Tal entendimento se arrimou nas seguintes considerações: (i) a irregularidade apurada consistiu em descumprimento do art. 1°, da Portaria GM/MS 1.606/2001, que dispõe serem possíveis pagamentos superiores aos preços tabelados se com verbas complementadas pelo município; (ii) não houve constatação de prática de preços superiores ao preço de mercado; (iii) não se teve notícia de incursão em  irregularidade no procedimento licitatório; (iv) o município recolheu aos cofres do FNS a diferença do valor da tabela SUS, de sorte que se elidiu o prejuízo causado ao erário federal.
Diante disso, o responsável vem interpor o recurso ora examinado (peça 99) . 
ADMISSIBILIDADE    
Exarouse exame da admissibilidade do recurso à peça 101 em que se propõe dele conhecer e suspender os subitens 9.2, 9.3 e 9.5 da decisão combatida. Seu relator, ministro Raimundo Carreiro, acolheu a proposta em seu despacho trazido à peça 104. Reputase acertado o proposto e acolhido.
MÉRITO              
Delimitação
11.1. Quanto ao mérito do recurso, no essencial é de perquirir:
a)  se a decisão objurgada seria nula por falta de citação válida do ora recorrente (nesta instrução, item 14) ;
b)   se teriam tido lugar a decadência do direito do Estado de aplicar ao recorrente a multa prevista no art. 58 da Lei 8.443, de 1992, e a prescrição da sua pretensão de fazê-lo (ibid., item 15) .
Da pretensa nulidade por falta de citação válida
11.2. O recorrente assevera (peça 99, p. 26 e 18) que não haveriam sido observadas as disposições do art. 22 da 8.443, de 1992, e do art. 179 do Regimento Interno do Tribunal na medida em que não teria havido tentativa de sua citação pelos correios.
11.3. O ora recorrente não teria sido procurado para a entrega do expediente de citação consistente no Ofício 1449/2014-TCU/Secex-RJ. Não estaria em sua residência no momento em que servidor do Tribunal nela teria estado para a entrega do Ofício 1692/2014-TC/Secex-RJ e não seria razoável dele exigir que estivesse em casa "a todo momento".
11.4. Porque não teria sido encontrado pelo servidor incumbido de promover a entrega do instrumento de citação, cumpriria ao Tribunal proceder a sua citação pelos correios mediante carta registrada com aviso de recebimento ou por telegrama, como disporia o art. 3o da Resolução TCU 170/2004. Seria de observar que, por essa maneira, de bastaria a entrega do expediente em seu endereço, como estabelecido no art. 4o  da mesma resolução. 
11.5. Por força do art. 7o também da Resolução TCU 170/2014 só se poderia dar cabo de sua citação por edital se esgotadas todas as medidas previstas no seus arts. 5o e 6o..
11.6. A falta da tentativa de citação pelos correios teria causado efetivo prejuízo o ora recorrente porquanto o teria impossibilitado de apresentar suas razões de justificativa, fato que teria consistido em não observância do princípio do contraditório, insculpido no art. 5o, incisos LIV e LV, da Constituição da República.
11.7. O recorrente cita o Acórdão 836/2015-TCU-Plenário, relator o ministro Walton Alencar Rodrigues, mediante o qual a Corte teria considerado fundamental da validade da citação editalícia a tentativa de citação pelos correios. 
	Análise
11.8. Não assiste razão ao recorrente.
11.9. Diferentemente do alegado, não se tentou encaminhar ao recorrente os expedientes por ele citados pela forma de comunicação consistente em servidor designado, prevista no art. 3o, inciso II, da Resolução 170 do Tribunal, de 30/6/2004.
11.10. Fizeramse duas tentativas de citá-lo pelos correios, forma prevista no inciso III do mesmo artigo, como se verifica por inspeção dos avisos de recebimentos dos Ofícios 1449/2014-TCU/Secex-RJ (peça 9) e 1692/2014 (peça 19) , respectivamente acostados às peças 20 e 21, ambos emitidos pela Empresa Brasileira de Correios de Telégrafos. Ressalte-se que o próprio recorrente admite que os expedientes foram encaminhados ao seu endereço correto.
11.11. Daí que restou observado o disposto no art. 7o da resolução invocada.
11.12. Verificase, assim, a observância das normas processuais internas regedoras da feitura de comunicações e a não ocorrência de prejuízo ao contraditório ou à defesa do ora recorrente.
Das alegadas decadência do direito do Estado de punir o responsável e prescrição de sua pretensão de fazê-lo	
11.13. O recorrente assevera (peça 99, p. 6-18) que teriam tido lugar a decadência do direito do Estado de lhe aplicar a multa prevista no art. 58 da Lei  8.443, de 1992, e a prescrição da sua pretensão de fazê-lo.
11.14. Os recursos pecuniários objeto das contas especiais haveriam sido repassados no exercício de 2007. Como se daria em cinco anos a prescrição da pretensão do Estado de aplicar a punição prevista no art. 58 da Lei 8.443, de 1992, antes de 21/4/2014 teria havido a "decadência para a instauração'" da TCE.
11.15. Quando mesmo se tome como temo inicial do curso do prazo prescricional a citação por edital publicado em 24/10/2014, teria tido lugar antes disso a prescrição quinquenal da pretensão do Estado de aplicar a aludida punição.
11.16. Segundo o recorrente, o Supremo Tribunal Federal viria "reconhecendo o referido prazo prescricional de cinco anos com fundamento no Decreto Federal 20.910/32, na Lei 9.784/99 (...) e, ainda, no Código Tributário Nacional".
11.17. Com base nesse entendimento teria sido concedida pelo ministro Marco Aurélio de Mello, integrante daquela Corte, liminar no MS 35.294/DF. O ministro teria reiterado tal entendimento ao conceder liminar no MS 35.971/DF.
11.18. Relativamente à pretensão de puni-lo, haveria precedente da Primeira Turma daquela Coorte no MS 32.201/DF, que reputou aplicável para tanto o prazo quinquenal previsto na Lei 9.873, de 1999.
11.19. O recorrente também invoca texto no mesmo sentido, reproduzido integralmente à peça 99, p. 913, que teria sido publicado no Informativo 51 do Superior Tribunal de Justiça, e transcreve à mesma peça, p. 13 17, excerto de fundamentação de decisão proferida por aquela Corte no julgamento de Recurso Especial. 
11.20. Por fim, invoca o Acórdão 1314/2013-TCU-Plenário, relator o Ministro Benjamin Zymler, em que este Tribunal teria reconhecido "a aplicação do prazo prescricional de cinco anos".
	Análise
11.21. Não assiste razão a recorrente.
11.22. O instituto da decadência administrativa está estabelecido no art. 54 da Lei 9.784, de 21/1/1999, dispositivo não aplicável a processos de controle administrativo regidos por lei própria, a saber a Lei 8.443, de 1992, em face do que dispõe o art. 69 da Lei 9.874, de 1999: "Os processos administrativos específicos continuarão a reger-se por lei própria, aplicando-se lhes penas subsidiariamente os preceitos desta Lei". 
11.23. Esse é o entendimento assentado em precedentes do Tribunal, a exemplo dos seguintes arestos seguidos de excertos de suas fundamentações:
 a) Acórdão 3361/2013-TCU-Plenário, relatoria do Ministro Raimundo Carreiro: 
O prazo decadencial previsto no art. 54 da Lei 9.784/1999 é aplicável ao TCU apenas como meio de autotutela no desempenho de sua função administrativa, não se aplicando ao exercício de sua competência constitucional de controle externo; 
b) Acórdão 2900/2014-TCU-Plenário, relatoria do Ministro-Substituto Marcos Bemquerer: "A decadência quinquenal (art. 54 da Lei 9.784/1999) não se aplica aos processos de controle externo"; e
c) Acórdão 1088/2015-TCU-Plenário, relatoria do Ministro Augusto Nardes:
A duração e a validade do processo de controle externo não se vinculam ao prazo decadencial previsto no art. 54 da Lei 9.784/1999 (norma geral) , porquanto aplicáveis as disposições da Lei 8.443/1992 (norma especial) , que não regula matéria de decadência.
11.24. Quanto ao instituto da prescrição, no ordenamento jurídico brasileiro, vigora o princípio da independência das instâncias.
11.25. A regra é que a jurisdição desta Corte é independente das demais jurisdições. Pela aplicação de alguns dispositivos legais e constitucionais é possível prever exceções em que as manifestações nas outras esferas repercutem nos julgados administrativos. 
11.26. As decisões judiciais citadas pelo recorrente não vinculam o Tribunal. A Constituição  da República garante o efeito vinculante às decisões do Supremo Tribunal Federal definitivas de mérito proferidas em determinadas ações em determinados casos em julgamentos de recursos extraordinários, tal como os que dão azo à aprovação de sumulas vinculantes (v. Emenda Constitucional n. 45) .  Não há hipótese de efeito vinculante de decisão proferida por aquela Corte em mandado de segurança ou de decisão prolatada pelo Superior Tribunal de Justiça. 
11.27. Mediante o Acórdão 1441/2016-TCU-Plenário, relatado pelo Ministro Benjamin Zymler o Tribunal aprovou incidente de uniformização de jurisprudência em que firmou o entendimento de que a matéria se subordina ao prazo prescricional de dez anos indicado no art. 205 do Código Civil, contado a partir da data de ocorrência da conduta reprovável a ser sancionada.
11.28. Transcrevemse os trechos do dispositivo do acórdão de interesse para o exame da alegação recursal:
ACORDAM os Ministros do Tribunal de Contas da União, reunidos em Sessão do Plenário, ante as razões expostas pelo Redator, em:
9.1. deixar assente que:
9.1.1. a pretensão punitiva do Tribunal de Contas da União subordina-se ao prazo geral de prescrição indicado no art. 205 do Código Civil;
9.1.2. a prescrição a que se refere o subitem anterior é contada a partir da data de ocorrência da irregularidade sancionada, nos termos do art. 189 do Código Civil;
9.1.3. o ato que ordenar a citação, a audiência ou oitiva da parte interrompe a prescrição de que trata o subitem 9.1.1, nos termos do art. 202, inciso I, do Código Civil;
9.1.4. a prescrição interrompida recomeça a correr da data em que for ordenada a citação, a audiência ou oitiva da parte, nos termos do art. 202, parágrafo único, parte inicial, do Código Civil;
9.1.5. haverá a suspensão da prescrição toda vez que o responsável apresentar elementos adicionais de defesa, ou mesmo quando forem necessárias diligências causadas por conta de algum fato novo trazido pelos jurisdicionados, não suficientemente documentado nas manifestações processuais, sendo que a paralisação da contagem do prazo ocorrerá no período compreendido entre a juntada dos elementos adicionais de defesa ou da peça contendo o fato novo e a análise dos referidos elementos ou da resposta da diligência, nos termos do art. 160, §2º, do Regimento Interno; (grifouse) 
11.29. No caso concreto, caracterizouse a conduta reprovável consistente na não comprovação da boa e regular aplicação dos recursos a partir do momento em que os recursos pecuniários públicos cujo bom e regular emprego não se comprovou passaram a estar sob a gerência do responsável, o que se deu no exercício de 2007.
11.30. Interrompeu-se em 10/6/2014 o curso do prazo prescricional com o ato de ordenamento, mediante delegação de competência, da feitura de comunicação de citação do responsável cujo instrumento se acostou à peça 6.  Com isso, reiniciouse a partir de então a contagem do prazo prescricional, por força do art. 202, parágrafo único, parte inicial do Código Civil.
11.31. Como não se passaram dez anos desde então, não se deu o decurso do prazo prescricional decenal. 
CONCLUSÃO
Das análises empreendidas se conclui que:
a)  não há que falar em nulidade da decisão guerreada, considerando-se que a citação do recorrente obedeceu ao determinado pelos normativos deste Tribunal;
b)  descabe falar em decadência administrativa em processo de controle administrativo e não se deu a prescrição da pretensão do Estado de aplicar ao ora recorrente a multa prevista no art. 58 da Lei 8.443, de 1992.
PROPOSTA DE ENCAMINHAMENTO
Do exposto, propõe-se, com fundamento nos arts. 32, inciso I, e 33 da Lei 8.443, de 16/6/1992:
a)  conhecer do recurso e, no mérito, negarlhe provimento;
b)  notificar da decisão sobrevinda o recorrente e os demais interessados notificados do Acórdão impugnado, sem deixar de anexar ao expediente de notificação cópia do relatório e da fundamentação da decisão."
PARECER DO MINISTÉRIO PÚBLICO QUE ATUA JUNTO A ESTE TRIBUNAL DE CONTAS DA UNIÃO
6.	Encaminhados os autos ao Ministério Público que atua junto a esta Corte, o ilustre Subprocurador-Geral Paulo Soares Bugarin manifestou-se de acordo com a conclusão final externada pela Unidade Técnica (peça 109) .
É o relatório.

Lucas Dames Corrêa de Sá (OAB/RJ 126.191).

Subprocurador-Geral Paulo Soares Bugarin.

RECURSO DE RECONSIDERAÇÃO EM TOMADA DE CONTAS ESPECIAL. PROGRAMA ATENÇÃO HOSPITALAR E AMBULATORIAL. RECURSOS PECUNIÁRIOS REPASSADOS PELO SISTEMA ÚNICO DE SAÚDE (SUS). NÃO COMPROVAÇÃO DA BOA E REGULAR APLICAÇÃO DOS RECURSOS. CONTAS IRREGULARES E CONDENAÇÃO EM MULTA. CONHECIMENTO E NÃO PROVIMENTO. 1. Não havendo elementos ou fundamentos capazes de elidir as irregularidades que ensejaram a rejeição das contas e a condenação do responsável ao pagamento de multa, mantém-se inalterado o acórdão recorrido.

TOMADA DE CONTAS ESPECIAL (TCE)

Secretaria de Recursos (SERUR); Secretaria de Controle Externo de Tomada de Contas Especial (SecexTCE).

Inicialmente, registro que conheço o recurso ora em análise, pois atende aos requisitos de admissibilidade previstos nos arts. 32, inciso I e 33 da Lei nº 8.443/92, detendo, portanto, o condão de ser analisado por esta Corte.
2.	Quanto ao mérito, contudo, melhor sorte não assiste ao recorrente.
3.	A preliminar de pretensa violação ao princípio da ampla defesa não se sustenta, pois, como bem demonstrou a Unidade Técnica à peça 107, todos os procedimentos previstos na Lei nº 8.443/92 e na Resolução 170/2004 deste Tribunal, naquilo que dizem respeito ao rito em comento, foram devidamente observados, inclusive tendo o próprio recorrente reconhecido expressamente que as comunicações via Correio foram enviadas ao seu correto endereço.
4.	No que diz respeito ao instituto da decadência, conforme igualmente bem demonstrou a Unidade Técnica (peça 107) , não é aplicável aos processos de controle administrativo regidos por lei específica, tendo inclusive a questão já sido pacificada nesta Corte, no sentido de que o prazo decadencial previsto no art. 54 da Lei 9.784/1999 é aplicável ao TCU apenas como meio de autotutela no desempenho de sua função administrativa, não se aplicando ao exercício de sua competência constitucional de controle externo. (Acórdão 3361/2013-TCU-Plenário, relatoria do Ministro Raimundo Carreiro) 
5.	Por fim, com relação à prescrição da pretensão punitiva, também não merece acolhida.
6.	Este Tribunal de Contas, por meio de incidente de uniformização contido no Acórdão 1441/2016-TCU-Plenário (Relator: Ministro Benjalmin Zymler) , reafirmou ser imprescritível a ação de ressarcimento, gênero que comporta a espécie tomada de contas especial, além de estabelecer o prazo prescricional de dez anos para a pretensão punitiva.
7.	Com efeito, como bem demonstrou a Unidade Instrutiva, os atos tidos como irregulares por este Tribunal no caso em tela datam do exercício de 2007 (vide item 15.17 da peça 107) . A citação, por sua vez, foi autorizada em 10/6/2014 (peça 6) e realizada por meio editalício em outubro daquele mesmo ano (peça 24) .
8.	Não há que se falar, destarte, em prescrição da pretensão punitiva no caso em tela, pois o prazo decenal não foi superado durante o lapso pertinente aos atos tidos por irregulares e a citação.
9.	Nesse contexto, endosso, destarte, as conclusões externadas pela Unidade Técnica - as quais foram aderidas pelo MP/TCU, incorporando-as às presentes razões de decidir.
	Em razão do exposto, VOTO por que o Tribunal adote o Acórdão que ora submeto à apreciação deste Colegiado, para conhecer o recurso de reconsideração interposto pelo Sr. José Luiz de Souza Santos, e, no mérito, negar-lhe provimento.
TCU, Sala das Sessões Ministro Luciano Brandão Alves de Souza, em 7 de julho de 2020.
RAIMUNDO CARREIRO 
Relator